【裁判字號】    92,交易,278
【裁判日期】    920612
【裁判案由】    公共危險等
【裁判全文】
臺灣臺中地方法院刑事判決                      九十二年度交易字第二七八號
    公  訴  人  臺灣臺中地方法院檢察署檢察官
    被      告  甲○○
右列被告因公共危險等案件經檢察官提起公訴（九十二年度偵字第八四００號）本院
判決如左：
    主      文
甲○○服用酒類，不能安全駕駛動力交通工具而駕駛，處拘役伍拾日，如易科罰金，
以參佰元折算壹日。被訴過失傷害部分公訴不受理。
    事      實
一、甲○○於民國九十二年四月十九日十五時許，在台中縣后里鄉○○路附近朋友家
    中飲用含有酒精成分之補藥酒後，明知服用酒類後已達不能安全駕駛汽車等動力
    交通工具之程度，竟仍自行駕駛車牌號碼ＴＦＭ－七八五號重型機車，沿台中縣
    后里鄉○○路由東往西方向行駛，嗣於同日十七時十分許，行經三豐路與甲后路
    口時，理應注意車輛行駛時，駕駛人應注意車前狀況，並隨時採取必要之安全措
    施，不得超速行駛及不得酒後駕駛車輛，而依當時情形亦無不能注意之情事，竟
    疏未注意並減速慢行，竟仍以時速五十至六十公里速度冒然行駛，適乙○○所駕
    駛之車牌號碼ＹＩＪ－六三六號重型機車，沿三豐路由北往南方向行駛至該路段
    ，欲右轉甲后路由東往西方向行駛時，而與甲○○所駕駛之重機車發生擦撞，致
    乙○○受有頸部扭傷及四肢多處挫傷之傷害。嗣經警前往現場處理時，發現甲○
    ○有飲酒現象，測得甲○○酒後吐氣所含酒精成份每公升高達０．五三毫克後，
    始得知上情。
二、案經乙○○訴由臺中市警察局第四分局報請台灣台中地方法院檢察署檢察官偵查
    起訴。
    理      由
甲、有罪部分：
一、訊據被告甲○○對於右揭酒後駕車以致肇事之事實坦承不諱，並有台中縣警察局
    道路交通事故調查表、刑法第一百八十五條之三案件測試觀察紀錄表、酒精值測
    試單各一份附卷可稽。按刑法於八十八年四月二十一日經總統公布增訂第一百八
    十五條之三，將服用酒類不能安全駕駛動力交通工具而駕駛者，亦納入刑事處罰
    之範疇，該條規定並自同年月二十三日正式施行，犯本條之罪係屬抽象危險犯，
    其立法目的在嚇阻酒後駕車，危害公眾安全及防止交通事故之發生，條文中所稱
    「不能安全駕駛動力交通工具」係屬不確定之法律概念，除衡之行為人駕車時飲
    用酒類之程度及血液中酒精含量之多寡外，並應參以行為人當時之精神狀態、駕
    馭車輛之情形及對於交通號誌或指揮之遵守能力，以資相佐，斷非徒以飲酒數量
    作為取決是否成罪之唯一標準，否則，個人酒量殊異，偶因特殊情狀致未達平日
    精神狀態者亦所在多有，欲以劃一標準遽為能否安全駕車或酒醉之論斷，誠屬難
    能，惟參考德國、美國之認定標準，駕駛人於呼氣中酒精濃度達每公升零點五五
    亳克以上者，肇事率為一般正常人之十倍，認為已達不能安全駕駛之標準，然在
    此標準以下之行為，如輔以其他客觀事實得作為不能安全駕駛之判斷時，亦屬之
    ，法務部八十八年五月十八日法八八檢字第００一六六九號函亦採斯旨，有該函
    一份附卷可稽。另就醫學文獻所知，單次飲用酒精後之生理、心理變化，主要與
    代謝酒精的兩種主要酵素乙醇去氫脢（簡稱ＡＤＨ）及乙醛去氫脢（簡稱ＡＬＤ
    Ｈ）有關，ＡＤＨ作用乃將血液內之乙醇代謝為乙醛，因而決定酒精代謝之快慢
    ，而ＡＬＤＨ則再將產生之乙醛進一步代謝，最後成為其他碳水化合物，而「飲
    酒後會產生臉潮紅、頭痛、心跳加速等自主神經系統亢奮現象，主要乃與乙醛在
    血液中蓄積的程度有關」。雖然ＡＬＤＨ的代謝能力會因個人體質而有所差異，
    故每個人飲酒後之生理反應不同，惟ＡＤＨ則個別差異不大，因此同種族間之酒
    精清除率相近，一般而言飲用同量酒精後對每個人之身體影響應屬類似，故依血
    中酒精濃度得判定酒精對於人體影響之程度，當血中酒精濃度於呼氣濃度值達每
    公升０．二五亳克時，將造成飲酒者輕度協調功能降低；而當呼氣濃度值達每公
    升０．二五至０．四０亳克時，肇事率為平常之二至六倍，當呼氣濃度值達每公
    升０．四０至０．五０亳克時，肇事率為平常之六至七倍，當呼氣濃度值達每公
    升０．五０至０．五五時，肇事率為平常之七至十倍（參照行政院國軍退除役官
    兵輔導委員會台北榮民總醫院八十八年八月五日（八八）北總內字第二六八六八
    號函及中央警察大學交通學系暨交通管理研究所蔡中志教援之研究報告，酒精濃
    度與肇事率之關係一文，台灣高等法院檢察署八十八年十一月編印「不能安全駕
    駛」認定標準之相關論文資料第四十九頁）。從而汽車駕駛飲酒後其吐氣所含酒
    精成分超過每公升０．二五亳克以上者，不得駕車，道路交通安全規則第一百十
    四條第二款定有明文。查本件被告羅立凡經呼氣中酒精濃度為０．五三亳克，又
    因不勝酒力而車禍，足認被告駕車時確已達不能安全駕駛動力交通工具程度。從
    而本案事證明確，被告犯行堪予認定。
二、核被告所為，係犯刑法第一百八十五條之三之服用酒類致無法安全駕駛動力交通
    工具罪。爰審酌被告喝酒後已不能安全駕駛，仍不顧公眾安全，貿然駕車及所生
    危害、犯後坦承犯行等一切情狀，量處如主文所示之刑，並諭知易科罰金之折算
    標準。
乙、公訴不受理部分：
一、公訴意旨如事實欄所述，因認被告涉犯刑法第二百八十四條第一項前段之過失傷
    害罪嫌等語。
二、按告訴乃論之罪，告訴人於第一審辯論終結前得撤回其告訴，又告訴經撤回者，
    應諭知不受理之判決，刑事訴訟法第二百三十八條第一項、第三百零三條第三款
    定有明文。
三、本件告訴人告訴被告過失傷害案件，起訴書認被告係觸犯刑法第二百八十四條第
    一項前段之罪，依同法第二百八十七條前段之規定，須告訴乃論。
四、茲據告訴人於九十二年五月廿九日當庭撤回其告訴，揆諸首開說明，應不經言詞
    辯論，諭知不受理之判決。
據上論斷，應依刑事訴訟法第二百九十九條第一項前段、第三百零三條第三款、第三
百零七條、刑法第一百八十五條之三、第四十一條第一項前段，罰金罰鍰提高標準條
例第二條，判決如主文。
中    華    民    國      九十二      年       六     月       十二     日
                                    臺灣臺中地方法院交通法庭
                                        法  官  郭  德  進
右正本證明與原本無異。
如不服本判決，應於判決送達後十日內向本院提出上訴狀( 應附繕本 )，上訴於臺灣
高等法院臺中分院。
                                        書記官
中    華    民    國      九十二      年       六     月       十六     日
刑法第一百八十五條之三：
服用毒品、麻醉藥品、酒類或其他相類之物，不能安全駕駛動力交通工具而駕駛者，
處一年以下有期徒刑、拘役或三萬元以下罰金。
                                                                        Ａ


司法院資訊處製作；財團法人民間司法改革基金會備份。
